【裁判字號】    98,勞簡,2
【裁判日期】    980605
【裁判案由】    給付薪資等
【裁判全文】
臺灣臺北地方法院民事判決               98年度勞簡字第2號
原      告  甲○○
被      告  香港商香港上海豐銀行股份有限公司
            （即中華商業銀行股份有限公司承當訴訟人）
法定代理人  韋力行
訴訟代理人  郭疆平律師
上列當事人間請求給付薪資等事件，本院於民國98年5月14日言
詞辯論終結，判決如下：
    主  文
被告應給付原告新臺幣貳拾貳萬零陸佰捌拾柒元，及自民國九十
六年九月二十七日起至清償日止，按週年利率百分之五計算之利
息。
原告其餘之訴駁回。
訴訟費用由被告負擔百分之六十三，餘由原告負擔。
本判決第一項得假執行；但被告以新臺幣貳拾貳萬零陸佰捌拾柒
元為原告預供擔保後，得免為假執行。
原告其餘假執行之聲請駁回。
    事實及理由
一、按訴訟繫屬中為訴訟標的之法律關係，雖移轉於第三人，於
    訴訟無影響。但第三人如經兩造同意，得聲請代當事人承當
    訴訟，民事訴訟法第254條第1項定有明文。查本件被告原為
    中華商業銀行股份有限公司（下稱中華銀行），於本件訴訟
    繫屬中，同意於民國97年3月29日由香港商香港上海豐銀
    行股份有限公司（下稱上海豐銀行）概括承受其資產、負
    債及營業，並經行政院金融監督管理委員會同意在案，有行
    政院金融監督管理委員會函文附卷可證（見勞訴卷第000-00
    000、130-134頁）。上海豐銀行已於98年1月17日具狀陳
    報概括承受權利義務之事實，並為承當訴訟之表示，有民事
    聲請承當訴訟狀為證（見勞訴卷第100-101頁），原告與中
    華銀行均未表示反對，依上開規定，本件應准由上海豐銀
    行代原來被告中華銀行承當訴訟，合先敘明。
二、原告主張：伊自82年12月16日起擔任中華銀行之司機，平日
    工作認真負責，詎中華銀行於91年9月10日違法資遣伊，並
    於同年月9日將伊之勞工保險及全民健康保險退保轉出。伊
    乃以兩造間勞動關係存在為由，對中華銀行提起給付薪資訴
    訟，經本院以92年度勞訴字第48號判決認兩造間勞動關係存
    在，中華銀行應給付伊自91年9月10日起至92年3月10日之6
    個月薪資共新臺幣（下同）192,990元及利息，中華銀行不
    服，提起上訴，經臺灣高等法院（下稱高院）以92年度勞上
    易字第121號判決駁回上訴確定。嗣伊屢次要求復職，中華
    銀行迄至94年3月15日始讓伊復職，惟中華銀行尚未給付伊
    自93年6月1日至94年3月14日之薪資，而伊每月薪資為32,20
    0元，故被告共積欠伊薪資304,827元，扣除伊因中華銀行遲
    不讓伊復職，伊不得不於93年8月18日至93年12月31日參加
    政府之短期救濟方案獲有96,000元之補助後，被告尚應給付
    伊薪資208,827元。又因中華銀行上開違法資遣伊時，即將
    伊之勞工保險及全民健康併予退保，致伊積欠健保費及滯納
    金共8,335元而遭健保局鎖卡，伊不得已乃代中華銀行墊付
    8,335元，被告自應賠償伊該筆費用。另伊之勞工保險投保
    年資亦因而中斷，致伊於請領老年給付時，將短少4個基數
    ，共計受有133,200元之損害，被告應賠償之等語。為此，
    爰依勞動契約、民法第487條、第227條、第231條、全民健
    康保險法第16條、勞工保險條例第72條第1項規定，提起本
    訴。並聲明：(一)被告應給付伊350,362元，及自起訴狀繕本
    送達翌日起至清償日止，按年息5%計算之利息。(二)願供擔保
    請准宣告假執行。
三、被告則以：原告於上開高院92年度勞上易字第121號判決確
    定即93年3月1日後，遲不返行敘職，中華銀行乃於93年5月1
    日發函通知原告3日內到人事處報到，逾期不報到即依工作
    規則處理，惟原告以中華銀行尚未給付其92年3月11日至93
    年5月31日之薪資為由而拒絕復職，故顯係原告拒絕服勞務
    ，原告自無權請求伊給付其薪資。又中華銀行於91年9月10
    日資遣原告之時，主觀上係認資遣合法，乃依全民健康保險
    法（下稱健保法）第16條規定，向保險人辦理退保，自無違
    反健保法之規定。且全民健康保險為強制投保，不論原告是
    否在中華銀行任職，其均有繳納全民健康保險費之義務，縱
    使中華銀行未資遣原告前，中華銀行亦係自原告之薪資中代
    扣其全民健康保險費，並非原告受僱於中華銀行其即無繳納
    全民健康保險費之義務，故原告之主張無理由。另中華銀行
    於前開判決確定後，曾檢具判決書，發函向勞工保險局為原
    告追復加保，惟勞工保險局則函覆未便同意，則被告自無違
    反勞工保險條例。且中華銀行於接獲勞工保險局不同意原告
    追復加保之函文後，即於93年8月18日檢具勞工保險局之函
    文通知原告，惟原告於斯時並無異議，自不能事後再主張勞
    工保險局之不同意追復加保係中華銀行之責任，而要求被告
    賠償等語，資為抗辯。並聲明：(一)原告之訴及假執行之聲請
    均駁回。(二)如受不利益判決，願供擔保請准免為假執行。
四、兩造不爭執與爭執事項：
  (一)不爭執事項：
  1.中華銀行曾於91年9月9日違法資遣原告，經原告提起訴訟，
    並經本院92年度勞訴字第48號判決中華銀行資遣不合法，應
    給付原告192,990元，及自92年3月18日起至清償日止，按年
    息5％計算之利息。中華銀行上訴，經高院以92年度勞上易
    字第121號駁回上訴確定。
  2.中華銀行於91年9月9日資遣原告時，同時將原告勞健保轉出
    。
  3.中華銀行曾於93年5月21日發函通知原告報到上班，原告於
    93年6月1日寄發存證信函，表示中華銀行應先清償積欠92年
    3月11日至93年5月31日之薪資再談報到事。嗣中華銀行分別
    於93年7月12日、93年12月2日、94年3月10日寄發信函通知
    原告上班。原告於94年3月15日返回中華銀行工作，並於95
    年11月15日自行退休。
  4.原告任職中華銀行時，每月薪資為32,200元，平均月投保薪
    資為33,300元。
  5.原告曾於93年8月18日起至12月31日參加政府短期救濟失業
    方案而至臺北縣政府工作，共獲有96,000元之補助。
  (二)爭執事項：
  1.原告請求被告給付自93年6月1日至94年3月14日止之薪資208
    ,827元，是否有理由？如有，金額為何？
  2.原告請求被告償還健保費及滯納金8,335元，是否有理由？
    如有，金額為何？
  3.原告請求被告賠償其勞保年資中斷所受之損失133,200元，
    是否有理由？如有，金額為何？
五、得心證之理由：
  (一)原告請求被告給付自93年6月1日至94年3月14日止之薪資208
    ,827元，是否有理由？如有，金額為何？
    原告主張中華銀行於91年9月9日違法資遣原告，經本院92年
    度勞訴字第48號及高院92年度勞上易字第121號判決中華銀
    行資遣不合法確定後，原告屢次要求復職，中華銀行遲至94
    年3月15日始讓原告復職，因此中華銀行尚積欠其自93年6月
    1日至94年3月14日之薪資共208,827元未給付等情。為被告
    所否認，並以前開情詞置辯。經查：
  1.按因契約互負債務者，於他方當事人未為對待給付前，得拒
    絕自己之給付，民法第264條第1項前段定有明文。同時履行
    抗辯權之成立，首先須因雙務契約而互負債務為要件，倘若
    雙方當事人所負債務，並非因同一雙務契約所生，或所負債
    務相互間並無對價關係，則無從成立同時履行抗辯權。此參
    照最高法院59年台上字第850號判例意旨：「所謂同時履行
    之抗辯，乃係基於雙務契約而發生，倘雙方之債務，非本於
    同一之雙務契約而發生，縱令雙方債務在事實上有密切之關
    係，或雙方之債務雖因同一之雙務契約而發生，然其一方之
    給付，與他方之給付，並非立於互為對待給付之關係者，均
    不能發生同時履行之抗辯。」等語亦可得知。本件中華銀行
    於93年5月21日以（93）中銀總人字第9301614號函通知原告
    於文到3日內向人事處辦理報到，有該函附卷可稽（見北勞
    調卷第18頁），而原告接獲該函後，則於93年6月1日寄發存
    證信函表示因中華銀行尚積欠其92年3月11日至93年5月31日
    之薪資、中華銀行未向其為意思表示即逕行與其前貸款抵銷
    、中華銀行未經其同意擅自凍結其帳戶及中華銀行違法資遣
    ，致原告有勞保年資中斷之損失，「以上各項有損本人（即
    原告）權益之事項，請於徹底解決之後再談報到之問題」等
    語（見勞訴卷第39-40頁）。惟依原告所述，中華銀行未向
    原告為意思表示即逕行將原告之薪資與其前貸款抵銷、或擅
    自凍結原告帳戶、或因違法資遣致原告勞保年資中斷等所造
    成原告損失，對原告所負賠償債務，與原告依勞動關係應對
    中華銀行提供勞務給付之債務，二者顯非同一雙務契約所發
    生者，更欠缺對價關係，自與同時履行抗辯權成立要件有間
    ，原告執此而拒絕提供勞務之給付，難認有據。另中華銀行
    積欠原告92年3月11日至93年5月31日之薪資係屬過去之事實
    ，核與原告所應履行之提供勞務給付義務係兩事，不得作為
    同時履行抗辯之理由，原告前開主張，即非可採。
  2.中華銀行於93年7月12日又以台北建北郵局第1804號存證信
    函催告原告提供勞務之給付，為兩造所不爭執。原告表示其
    接獲該行信函後，有去中華銀行報到，但中華銀行表示無工
    作可以給原告做，為被告所否認。查原告曾於93年8月18日
    起至同年12月31日參加政府之短期救濟失業方案而至臺北縣
    政府工作，有臺北縣政府98年1月7日北府人四字第09709621
    45函足憑（見勞訴卷第95-99頁）。中華銀行既於93年7月12
    日寄發存證信函催告原告回行工作，衡諸一般常理，原告當
    不會捨棄中華銀行薪資較高之工作（月薪資32,200元，月投
    保薪資33,300元），而參加薪資較少（月投保薪資22,800元
    ）之政府短期救濟失業方案，是原告主張其有回中華銀行報
    到，但中華銀行表示無工作可以給原告做一節，應堪採取。
  3.中華銀行再於93年12月2日以台北建北郵局第3447號存證信
    函催告原告提供勞務之給付，原告復回銀行復職，中華銀行
    仍未給予原告工作做，業據原告提出94年3月4日及3月8日電
    話錄音光碟及譯文為憑。經本院勘驗後，錄音光碟內容與譯
    文所載相同，有98年2月5日之勘驗筆錄足稽（見勞訴卷第12
    1頁）。依94年3月8日原告與中華銀行法務專員陳玉坤之通
    話錄音光碟及譯文所載，當原告詢問陳玉坤93年12月底接到
    存證信函，陳玉坤說沒有原告職缺，現已過了2、3個月，陳
    玉坤仍未給原告復職消息，究何時中華銀行要讓原告復職時
    ，陳玉坤則回答：「你說你的那個確定判決恢復僱傭關係存
    在部分，那我恐怕現在這個我們還再跟上級報告，要.. 要
    怎麼讓你恢復工作權吧」等語（見勞訴卷第69-70頁），足
    見中華銀行迄94年3月8日仍未提供工作予原告至明。被告雖
    抗辯陳玉坤係因此非其權責，而不願與原告多談，而陳玉坤
    不願與原告談復職事，乃因原告未依中華銀行於93年5月21
    日及7月12日之書面催告回銀行提供勞務，則中華銀行是否
    決定以原告曠職3日而終止其僱傭契約，非陳玉坤所能決定
    之故云云。然縱觀上開陳玉坤談話內容，均未提及原告未依
    時回銀行報到復職或有曠職3日一事，被告抗辯，自不足採
    。
  4.承前所述，原告於93年5月31日接獲中華銀行93年5月21日催
    告其復職函卻未履行提供勞務之給付，其請求被告給付薪資
    顯屬無據。嗣中華銀行再於93年7月12日寄發存證信函通知
    原告復職，原告主張其有到銀行報到，中華銀行未提供工作
    ，業經本院認定其所言應可採取，已述如上，足徵原告已依
    債務本旨實行提出勞務給付之積極行為，中華銀行卻拒絕受
    領，迄至94年3月15日始受領原告之勞務給付。按僱用人受
    領勞務遲延者，受僱人無補服勞務之義務，仍得請求報酬，
    民法第487條定有明文。從而，原告請求被告給付中華銀行
    拒絕受領其勞務給付期間之薪資，即為有據。又由於兩造均
    未能提出中華銀行93年7月12日之存證信函，本院審酌存證
    信函一般郵寄時間、中華銀行催告期間，並參以上開原告接
    獲中華銀行93年5月21日函而能提供勞務給付之時間，認中
    華銀行自93年7月23日起至94年3月14日受領勞務遲延。另原
    告未能舉證證明其自93年6月1日起至93年7月22日止，有向
    中華銀行為提供勞務給付之意思表示，而遭中華銀行拒絕受
    領，則原告請求被告給付自93年6月1日至93年7月22日之薪
    資，自非可採。中華銀行既自93年7月23日起至94年3月14日
    受領勞務遲延，計受領遲延勞務7月23日，則原告請求被告
    給付該期間之薪資250,087元 (計算式：32,200元×7＋〈
    32,200元÷30×23〉＝250,087元，元以下四捨五入，下同
    ），扣除因參加政府短期救濟方案而獲取之報酬96,000元後
    之154,087元，洵屬有據。逾此之請求，則屬無據。
  (二)原告請求被告償還健保費及滯納金8,335元，是否有理由？
    如有，金額為何？
    原告主張其於91年9月10日遭中華銀行違法資遣，且於91年9
    月9日其之全民健康即被退保轉出，致積欠健保費及滯納金
    共8,335元，被告應予賠償云云。惟查，原告之健保於91年9
    月9日因中華銀行終止勞僱關係而被退保轉出後，原告即中
    斷投保，而屬健保法第8條第6類第2目之被保險人，中斷期
    間原告依同法第26條第1項第1款規定，投保金額以平均保險
    費計算之。又此類被保險人及其眷屬之保險費，依同法第27
    條規定，由被保險人自付60％，中央政府補助40％。而第6
    類平均保險費於96年8月1日調整前為1007元，則原告每個月
    應自付保險費是604元（計算式：1007元×60％＝604元）（
    見勞簡卷第34頁）。經本院函詢中央健康保險局有關原告積
    欠健保費及滯納金8,335元之起迄日，據覆上開金額係原告
    於中斷勞保後之92年3月至8月、93年1月至7月及94年1、2月
    均未繳納每月保費604元所計算出應繳納之健保費及滯納金
    ，有中央健康保險局97年11月5日健保北承一字第097100033
    3號函附卷可按（見勞訴卷第73-74頁）。足知系爭8,335元
    係原告基於第6類被保險人身份所應繳納之健保費而怠於繳
    納所致，則其請求被告應賠償該款項，誠屬無據。
  (三)原告請求被告賠償其勞保年資中斷所受之損失133,200元，
    是否有理由？如有，金額為何？
    原告主張由於中華銀行違法資遣時，並將其勞工保險予以退
    保，使其勞工保險投保年資因而中斷，致其於請領老年給付
    時將短少4個基數一節，為被告所否認，並以上開情詞置辯
    。按依原告退休時即95年5月15日之勞工保險條例第58條第1
    項第2款規定，被保險人合於參加保險之年資合計滿15年，
    年滿55歲退職者，得請領老年給付。查原告為38年4月6日生
    ，有勞工保險被保險人投保資料表可憑（見北勞調卷第27
    頁），於95年11月15日退休時已滿55歲。是原告如未遭中華
    銀行違法資遣，則其退休時，其勞保年資為17年251日（見
    勞訴卷第77頁）。又原告因遭中華銀行違法資遣，則其退休
    時，其勞保年資為15年325日（77年5月5日-78年9月30日，
    投保年資為1年149日、79年4月27日-81年2月29日，投保年
    資為1年309日、81年4月16日-82年5月31日，投保年資為1年
    46日、82年7月27日-91年9月9日，投保年資為9年45日、92
    年9月22日-93年1月23日，投保年資為124日、93年8月18 日
    -93年12月31日，投保年資為136日、94年3月15日-95年11月
    5日，投保年資為1年146日。共計投保年資為：1年149日＋1
    年309日＋1年46日＋9年45日＋124日＋136日＋1年146日＝
    15年325日），原告共計損失勞保年資1年291日（17年251日
    －15年325日＝1年291日）。而依勞工保險條例第59條規定
    ，被保險人依第58條第1項規定請領老年給付者，其保險年
    資合計每滿一年按其平均月投保薪資，發給一個月老年給付
    ；其保險年資合計超過十五年者，其超過部分，每滿一年發
    給二個月老年給付。原告保險年資已超過15年，其損失勞保
    年資1年291日，依上開規定，原告損失2個月之老年給付。
    而原告平均月投保薪資為33,300元，則原告依同條例72條規
    定，可請求被告賠償其所得請領之老年給付損失為66,600元
    （計算式：33,300元×2＝66,600元），逾此之請求，自無
    理由。
六、綜上所述，原告請求被告給付220,687元（154,087元＋66,6
    00元＝220,687元），及自起訴狀繕本送達翌日即96年9月27
    日起至清償日止，按年息5%計算之利息，為有理由，應予准
    許，逾此範圍之請求，為無理由，應予駁回。
七、本件係適用民事訴訟法第427條簡易程序所為被告敗訴之判
    決，應依職權宣告假執行；被告之聲請，合於法律之規定，
    爰酌定相當之擔保金額宣告之；原告其餘假執行之聲請，因
    訴之駁回而失所依附，應併予駁回。
八、本件事證已臻明確，兩造其餘主張、陳述及證據，於結果之
    判斷均不生影響，爰不一一贅述，附此敘明。
九、結論：本件原告之訴一部有理由，一部無理由，依民事訴訟
    法第79條、第389條第1項第3款、第392條第2項，判決如主
    文。
中    華    民    國    98    年    6    月     5     日
                  勞工法庭    法  官   魏式瑜
以上正本係照原本作成
如對本判決上訴，須於判決送達後20日內向本院提出上訴狀
中    華    民    國    98    年    6     月     5    日
                              書記官   曾鈺馨


司法院資訊處製作；財團法人民間司法改革基金會備份。
